臺灣橋頭地方法院刑事判決
111年度審訴字第375號
公  訴  人  臺灣橋頭地方檢察署檢察官
被      告  劉文才




上列被告因違反毒品危害防制條例案件，經檢察官提起公訴（11
1年度毒偵字第1090號），嗣被告於準備程序中就被訴事實為有
罪之陳述，經告知簡式審判程序之旨，並聽取公訴人、被告之意
見，經本院合議庭裁定由受命法官獨任進行簡式審判程序，判決
如下：
    主  文
劉文才施用第一級毒品，處有期徒刑陸月，如易科罰金，以新臺
幣壹仟元折算壹日；又施用第二級毒品，處有期徒刑肆月，如易
科罰金，以新臺幣壹仟元折算壹日。應執行有期徒刑捌月，如易
科罰金，以新臺幣壹仟元折算壹日。
    事  實
一、劉文才明知海洛因、甲基安非他命分別為毒品危害防制條例
    第2條第2項第1、2款所列第一、二級毒品，竟仍基於施用第
    一級毒品之犯意，於民國111年4月19日9時許，在高雄市旗山
    區德義街某友人住處內，以將海洛因摻入香菸內燒烤後吸食
    煙氣之方式，施用第一級毒品海洛因1次，施用第一級毒品完
    畢後不久，復基於施用第二級毒品之犯意，在相同處所，以
    將甲基安非他命置入玻璃球吸食器內燒烤吸食煙霧方式，施
    用甲基安非他命1次。嗣於111年4月22日17時50分許，在高
    雄市○○區○○○路000巷00弄0號前，另犯妨害公務案件為警持
    本署檢察官核發之拘票將其拘提到案，經警徵得其同意採集
    其尿液送驗，結果呈嗎啡、安非他命、甲基安非他命陽性反
    應，始查悉上情。
二、案經高雄市政府警察局旗山分局報告臺灣橋頭地方檢察署檢
    察官偵查起訴。
    理  由
壹、程序部分：
一、按觀察、勒戒或強制戒治執行完畢釋放後，3年內再犯施用
    第一級或第二級毒品罪者，檢察官應依法追訴，毒品危害防
    制條例第23條第2項定有明文。經查，被告劉文才前因施用
    毒品案件，經本院以110年度毒聲字第162號裁定送觀察、勒
    戒後，認無繼續施用毒品之傾向，於110年6月30日執行完畢
    出所，並經臺灣橋頭地方檢察署檢察官以110年度毒偵字第2
    92號等為不起訴處分確定，有臺灣高等法院被告前案紀錄表
    1份在卷可稽，被告亦自陳無誤等語（見審訴卷第185頁），
    被告於執行完畢釋放後3年內再犯本案毒品危害防制條例第1
    0條之罪，檢察官依前開規定予以追訴，自屬合法。
二、按刑事案件當事人或訴訟關係人不能或不宜到場，且其所在
    與承審法院間有聲音及影像相互傳送之科技設備而得直接訊
    問或陳述，經應受訊問之被告同意，且徵詢其他當事人及訴
    訟關係人之意見，法院認為無礙於被告能與辯護人在不受干
    預下充分自由溝通等防禦權之有效行使者，得依當事人或訴
    訟關係人之請求或依職權以該設備進行程序之一部或全部，
    不受刑事訴訟法有關規定之限制，傳染病流行疫情嚴重期間
    司法程序特別條例第4項第1項定有明文。查：本案於111年1
    1月9日審理期日時，正值嚴重特殊傳染性肺炎（COVID-19）
    流行期間，依據司法院、行政院111年8月18日院台廳刑一字
    第1110024861號、院臺法字第1110184666號令，為上開傳染
    病流行疫情嚴重期間司法程序特別條例施行期間。而被告當
    時在法務部○○○○○○○○○○○執行中，本院為免被告於提解過程
    中遭遇無法控制之感染，及降低監所引發群聚感染之風險，
    認有上開規定當事人不宜到場之情況，而被告所在地有適當
    影音傳輸科技設備可直接訊問、陳述，經被告及檢察官同意
    後（見審訴卷第173頁），本院依上開規定，在無礙於被告
    防禦權之有效行使情況下以影音傳送之科技設備進行本案審
    理程序，先行說明。
三、被告所犯非為死刑、無期徒刑、最輕本刑為3年以上有期徒
    刑之罪或高等法院管轄之第一審案件，而於準備程序進行中
    ，被告先就被訴事實為有罪之陳述，經告知簡式審判程序之
    旨，並聽取當事人之意見後，本院裁定進行簡式審判程序，
    是本案之證據調查，依刑事訴訟法第273條之2規定，不受同
    法第159條第1項、第161條之2、第161條之3、第163條之1及
    第164條至第170條規定之限制，一併說明。
貳、實體部分：   
一、認定犯罪事實所憑之證據及理由：    
    訊據被告就上開犯罪事實，於警詢、偵查及本院審理時均自
    白認罪（見警卷第13頁；偵卷第74頁；審訴卷第169頁、第1
    81頁、第185頁），且被告為警所採集之尿液送驗後，確呈
    嗎啡、安非他命、甲基安非他命陽性反應，此有高雄市政府
    警察局旗山分局查獲毒品案件嫌疑人代號與真實姓名對照表
    （檢體編號：旗警089號）、正修科技大學超微量研究科技
    中心尿液檢驗報告（檢體編號：旗警089號）、勘察採證同
    意書各1份在卷可稽（見警卷第21頁至第25頁）。因有上開
    證據堪認被告上開出於任意性之自白核與事實相符，自得採
    為本案判決之基礎。故本案事證明確，被告前開犯行可堪認
    定，應依法論科。
二、論罪科刑：   
  ㈠核被告所為，係犯毒品危害防制條例第10條第1項施用第一級
    毒品罪、同條例第10條第2項施用第二級毒品罪。被告施用
    前持有第一級、第二級毒品之低度行為，為其施用之高度行
    為吸收，不另論罪。而被告雖短時間內先施用第一級毒品，
    再施用第二級毒品，惟施用方法並非一致，一為摻入香菸；
    一為玻璃球燒烤，此經被告供述詳細（見偵卷第74頁），是
    顯非一行為，而係數行為。被告施用第一級、第二級毒品行
    為，犯意各別，行為互殊，應予分論併罰。
  ㈡自首：
  　就施用第一級毒品部分，被告於111年4月22日為警另案拘提
    時，警員並無客觀情資可知被告有何本次施用海洛因相關之
    具體犯罪行為，此有高雄市政府警察局旗山分局111年8月12
    日高市警旗分偵字第11171567900號函1紙在卷可參（見審訴
    卷第55頁），則被告於警詢時主動坦承本次施用第一級毒品
    海洛因之犯行，堪認被告是對於未發覺之罪自首而受裁判，
    其所為符合自首之要件，為鼓勵被告勇於面對刑事責任，並
    考量其節省訴訟資源之情形，故就被告施用第一級毒品之犯
    行，依刑法第62條前段之規定，減輕其刑。
  ㈢爰以行為人之責任為基礎，審酌被告前施用毒品經觀察勒戒
    執行完畢後，卻仍不知反省毒品對自身之危害持續施用，缺
    乏戒決毒品之決心，對社會風氣、治安造成潛在威脅，所為
    誠屬不該；並衡其前科素行非佳；惟本院考量施用毒品行為
    ，與一般犯罪行為有截然不同的性質，施用毒品的本質是藥
    物濫用、物質依賴，自殘的性質明顯，侵害或侵害的危險性
    十分隱晦；兼衡被告自白認罪，對於上開施用第一級毒品之
    犯行並符合自首要件，態度良好；末衡被告國中畢業之智識
    程度，入監前業商，無人需要扶養等一切情狀，各量處如主
    文欄所示之刑，並均諭知如易科罰金之折算標準。另衡酌所
    犯各罪侵害法益相同、對侵害法益之加重效益及時間、空間
    之密接程度，而為整體評價後，定其應執行之刑如主文欄所
    示，並諭知如易科罰金之折算標準。　
據上論斷，應依刑事訴訟法第273條之1第1項、第299條第1項前
段，判決如主文。
本案經檢察官黃淑妤提起公訴，檢察官靳隆坤到庭執行職務。
中　　華　　民　　國　　111 　年　　11　　月　　23　　日
                  刑事第五庭    法　官  黃志皓
以上正本證明與原本無異。
如不服本判決應於收受判決後 20 日內向本院提出上訴書狀，並
應敘述具體理由。其未敘述上訴理由者，應於上訴期間屆滿後20
 日內向本院補提理由書 (均須按他造當事人之人數附繕本)「切
勿逕送上級法院」。
中　　華　　民　　國　　111 　年　　11　　月　　23　　日
                                書記官  謝怡貞
附錄本案論罪科刑法條：
毒品危害防制條例第10條第1項、第2項
施用第一級毒品者，處六月以上五年以下有期徒刑。
施用第二級毒品者，處三年以下有期徒刑。